臺灣宜蘭地方法院小額民事判決  
110年度羅小字第473號
原      告  國泰世紀產物保險股份有限公司

法定代理人  陳萬祥  


訴訟代理人  江明達  
            陳信儒  
被      告  謝志雄  
上列當事人間侵權行為損害賠償事件，本院於中華民國111年1月
25日言詞辯論終結，判決如下︰
    主  文
一、被告應給付原告新臺幣（下同）9,925元，及自民國（下同
    ）110年11月5日起至清償日止，按週年利率百分之5計算之
    利息。
二、原告其餘之訴駁回。
三、訴訟費用1,000元由被告負擔百分之12即120元，餘由原告負
    擔。
四、本判決第1項得假執行。
　  理由要領
一、原告主張事故經過及車輛受損之事實，業據提出道路交通事
    故當事人登記聯單、現場圖、台奧北區股份有限公司新竹營
    業所估價單及發票為憑，並經本院向宜蘭縣政府警察局蘇澳
    分局調閱本件車禍之現場圖、談話紀錄表、照片等資料，此
    有上述蘇澳分局110年10月4日警澳交字第1100014217號函及
    附件可證，而被告經合法通知未到庭爭執，亦未提出書狀為
    任何聲明或陳述，本院依調查證據之結果，可信為真實。
二、按不法毀損他人之物者，被害人得請求賠償其物因毀損所減
    少之價額，民法第196條定有明文；而依民法第196條請求賠
    償物被毀損所減少之價額，得以修復費用為估定之標準，但
    以必要者為限（例如：修理材料以新品換舊品，應予折舊）
    ，此有最高法院77年度第9次民事庭會議決議可資參照。查
    原告主張其承保車牌號碼000-0000號自用小客車（下稱系爭
    車輛）修理費用共8萬580元（包含工資費用7,300元、烤漆
    費用5,800元、零件費用6萬7,480元）等情，業據提出估價
    單為憑（見本院卷第6頁至第8頁）。其中工資費用7,300元
    、烤漆費用5,800元，無折舊問題。而系爭車輛有關零件部
    分之修復，既以新零件更換被損害之舊零件，則在計算損害
    賠償額時，自應將零件折舊部分予以扣除，始屬必要修復費
    用。是本院參酌行政院所頒固定資產耐用年數表及固定資產
    折舊率之規定，「非運輸業用客車、貨車」之耐用年數為5
    年，依定率遞減法每年折舊1,000分之369，且其最後1年之
    折舊額，加歷年折舊累計額，其總和不得超過該資產成本原
    額之10分之9。另依營利事業所得稅查核準則第95條第6項規
    定「固定資產提列折舊採用定率遞減法者，以1年為計算單
    位，其使用期間未滿1年者，按實際使用之月數相當於全年
    之比例計算之，不滿1月者，以1月計」。又行政院所頒「固
    定資產耐用年數表」、「固定資產折舊率表」雖係為課稅之
    用，但在折舊計算，尚非不得引為計算之客觀依據。是據此
    計算，系爭車輛自出廠日101年（西元2012年）11月（見本
    院卷第5頁行車執照），迄本件事故發生時即109年9月29日
    ，已使用7年11月，則零件扣除折舊後之修復費用為6,750元
    （詳如附表計算式）。是系爭車輛必要回復原狀費用應為1
    萬9,850元（即7,300元＋5,800元＋6,750元）。
三、復按損害之發生或擴大，被害人與有過失者，法院得減輕賠
    償金額，或免除之。重大之損害原因，為債務人所不及知，
    而被害人不預促其注意或怠於避免或減少損害者，為與有過
    失。前2項之規定，於被害人之代理人或使用人與有過失者
    ，準用之，民法第217條定有明文。此項規定之目的，在謀
    求加害人與被害人間之公平，故在裁判上法院得以職權減輕
    或免除之（最高法院85年台上字第1756號判例意旨參照）。
    準此，民法第217條第1項規定之責任減輕或免除，非為抗辯
    ，而為請求權一部或全部之消滅，故於民法第217條規定之
    要件具備時，法院得不待當事人之主張，逕以職權減輕賠償
    金額或免除之。且於原告因代位被代位人之權利而向被告求
    償時，亦應承繼被代位人之過失，而有該條之適用。又按汽
    車倒車時，應顯示倒車燈光或手勢，謹慎緩慢後倒，並應注
    意其他車輛及行人。而汽車超車時，應依前行車減速靠邊或
    以手勢或亮右方向燈表示允讓後，後行車始得超越。超越時
    應顯示左方向燈並於前車左側保持半公尺以上之間隔超過，
    行至安全距離後，再顯示右方向燈駛入原行路線。道路交通
    安全規則第110條第2款、第101條第1項第5款有明文規定。
    查上述事故警方處理時，被告自承「我當時看到對方車輛要
    倒車進入停車格，我有往左邊閃過，我繼續往前開時，對方
    車輛往前不慎擦撞倒我右後側車身」、而系爭車輛當時駕駛
    人即訴外人邵傳吉則自承「我已經打方向燈並倒車入內，但
    黑色車輛從旁邊往前行駛時，不慎擦撞到我左側車頭處」等
    語，此有前述道路交通事故談話記錄表可查（見本院卷第17
    頁、第18頁），是以兩車之行向以及系爭車輛主要為左前保
    桿刮傷、燈泡破損之車損狀況，顯見被告雖有未依上述規定
    超車，並與前車左側保持安全距離，以致發生上述事故之過
    失，但系爭車輛駕駛人於倒車時，亦有未注意其他車輛以致
    發生擦撞之過失情事，是系爭車輛駕駛人就上述車禍發生亦
    與有過失，本院綜觀上開情節，認兩車之過失比例各為50%
    。故依前揭之規定，原告即應承擔系爭車輛駕駛人之過失責
    任，則依被告及原告前述過失比例計算，被告應賠償原告9,
    925元（計算式：1萬9,850元×50%＝9,925元，元以下四捨五
    入）。
中　　華　　民　　國　　111 　年　　2 　　月　　15　　日
                    羅東簡易庭　法　官　蔡仁昭
以上正本證明與原本無異。
如不服本判決，應於送達後20日內，以判決違背法令為理由，向
本院提出上訴狀並表明上訴理由（上訴理由應表明：(一)原判決
所違背之法令及其具體內容；(二)依訴訟資料可認為原判決有違
背法令之具體事實），如於本判決宣示後送達前提起上訴者，應
於判決送達後20日內補提上訴理由書（須附繕本）。
如委任律師提起上訴者，應一併繳納上訴審裁判費。 
中　　華　　民　　國　　111 　年　　2 　　月　　15　　日
                                書記官　劉婉玉
附表：
折舊時間           金額
第1年折舊值        67,480×0.369=24,900
第1年折舊後價值    67,480-24,900=42,580
第2年折舊值        42,580×0.369=15,712
第2年折舊後價值    42,580-15,712=26,868
第3年折舊值        26,868×0.369=9,914
第3年折舊後價值    26,868-9,914=16,954
第4年折舊值        16,954×0.369=6,256
第4年折舊後價值    16,954-6,256=10,698
第5年折舊值        10,698×0.369=3,948
第5年折舊後價值    10,698-3,948=6,750

 計  算  書 
 項        目             金   額（新臺幣）       備註
 第一審裁判費                  1,000元
 合        計                  1,000元
　　
附錄：
一、民事訴訟法第436條之18第1項：
    （小額訴訟程序）判決書得僅記載主文，就當事人有爭執事
    項，於必要時得加記理由要領。
二、民事訴訟法第436條之24第2項：
    對於小額程序之第一審裁判上訴或抗告，非以其違背法令為
    理由，不得為之。
三、民事訴訟法第436條之25：
    上訴狀內應記載上訴理由，表明下列各款事項：
    (一)原判決所違背之法令及其具體內容。
    (二)依訴訟資料可認為原判決有違背法令之具體事實。